【裁判字號】    95,上易,911
【裁判日期】    950915
【裁判案由】    毒品危害防制條例
【裁判全文】
臺灣高等法院刑事判決                 95年度上易字第911號
上  訴  人  臺灣板橋地方法院檢察署檢察官
被      告  甲○○
                    4樓
上列上訴人因被告違反毒品危害防制條例案件，不服臺灣板橋地
方法院95年度易字第235號，中華民國95年3月29日第一審判決（
起訴案號：臺灣板橋地方法院檢察署94年度偵字第19479號、第
19480 號），提起上訴，本院判決如下：
    主  文
原判決關於甲○○部分撤銷。
甲○○共同持有第一級毒品，累犯，處有期徒刑肆月，如易科罰
金，以參佰元折算壹日。
扣案之海洛因肆包（驗餘淨重參點伍陸公克）沒收銷燬之。
    事  實
甲○○前因違反毒品危害防制條例案件，經判處有期徒刑6月確
定，於民國94年2月25日易科罰金執行完畢。其明知海洛因係第
一級毒品，不得非法持有，竟與王家凱基於共同持有之犯意聯絡
，於94年10月29日某時許，在臺北縣永和市○○路與保平路口某
超商前，合資以新臺幣（下同）約24000元之價格，向真實姓名
年籍不詳、綽號「目鏡仔」（台語發音）之成年男子，購買海洛
因4包（驗餘淨重合計3.56公克），擬供己施用而共同持有之。
嗣於94年11月月4日下午6時許，在臺北縣板橋市○○路與華東路
口為警查獲，並扣得上開海洛因4包，而悉上情。
    理  由
一、訊據被告甲○○否認有出資合買扣案之海洛因，辯稱其不知
    王家凱身上有海洛因云云。經查：
 (一).扣案之粉末4包，經鑑驗後確係屬毒品危害防制條例第2條第
    2項第1款規定之第一級毒品海洛因，有法務部調查局95 年2
    月6日調科壹字第060010920號鑑定通知書在卷足稽。
 (二).原審同案被告王家凱於警詢供承其海洛因及安非均係向綽號
    「目鏡仔」之男子購買，其並不知「目鏡仔」之電話，是由
    被告打電話，本案購得之海洛因係一人出一半之資金，先放
    在其身上等語，核與被告於警詢供承王家凱購買毒品均係由
    其打電話，此次扣案之海洛因係王家凱想買錢不夠，向其借
    錢，本來其也不想買等情相符，並有原審勘驗被告及王家凱
    警詢錄音帶之筆錄在卷可按。證人即查獲之警員黃厚嘉於原
    審證稱：「（你於94年11月4日在板橋市○○路口查到在場
    被告持有毒品案件？）有。．．．（當場王家凱與甲○○如
    何解釋？）他們說在那邊等朋友。甲○○請王家凱過去那邊
    等朋友。王家凱也這樣說，大約就是這個意思。（後來帶回
    警局做筆錄時，怎麼變成甲○○與王家凱兩人共同出錢跟目
    鏡仔買毒品？）王家凱先承認扣案扣案毒品是他們兩人一起
    共同出資跟目鏡仔買的，我才會補訊甲○○的部分，後來甲
    ○○才承認是一起買的，都是由甲○○打電話給目鏡仔調毒
    品，警訊筆錄他是這樣回答我的。（後來兩人都有承認一起
    出資購買毒品？）是的。（甲○○承認時，是否經過你們的
    誘導或不當取供，他們才會這樣說？）沒有，我們是把王家
    凱的筆錄反問甲○○，為什麼王家凱這樣講，他講的實不實
    在，甲○○才承認是實在的」；證人即查獲之警員楊志剛則
    證稱：「（查獲本件被告持有毒品時，你是否在場？）我在
    場。（查獲兩位被告帶回警局做筆錄時，一開始兩人是否就
    有承認他們共同持有毒品？）兩個都有承認，那時候我是電
    腦紀錄人，王家凱當時就有承認，甲○○的部分是後來問到
    一半才承認。（王家凱承認的意思？）他承認兩人共同持有
    ，我們是在王家凱身上查獲，後來他承認他們兩人共同出資
    共同持有。（你們就把這句話拿去問甲○○看他如何解釋？
    ）是的，他自己也承認。（期間有無用不當手段逼他們二人
    承認？）沒有，我們都有錄音。」等語。參以原審勘驗筆錄
    於記載錄音過程時有電視、旁人談話之聲音，並有電腦打字
    之聲音，即被告於本院亦自承警詢未被逼供等情，足見被告
    及王家凱應訊警詢筆錄時，並未受有強暴、脅迫或其他不正
    方法之對待，致其二人違反自由意願而為不利於己陳述等情
    事，應可採信。
 (三).至原審同案被告王家凱嗣雖以證人身分作證，證稱被告有出
    資是要買安非他命，並不知其把錢拿去買海洛因，是其自己
    打電話給「目鏡仔」云云，惟於原審提示警詢筆錄時，又稱
    「沒意見」，且承認有以被告放在其處之錢買海洛因，可見
    王家凱所稱被告不知情乙節，應屬迴護之詞，不足採信。
 (四).綜上所述，扣案之海洛因既係由被告打電話聯絡，並出錢合
    購，可見係被告與王家凱共同持有。本案事證明確，被告犯
    行堪以認定。
二、核被告所為，係犯毒品危害防制條例第11條第1項之持有第
    一級毒品罪。被告與原審同案被告王家凱就上開犯行，有犯
    意聯絡及行為分擔，為共同正犯。被告行為後，刑法業於94
    年1月7日修正公布，並於95年7月1日施行，不論依修正前之
    刑法第28條，或修正後之刑法第28條之規定，均構成共同正
    犯，依刑法第2條第1項前段規定，應依修正前之刑法第28
    條，論以共同正犯。又被告有如事實欄所載之前科，於94
    年2月25日易科罰金執行完畢，有本院被告全國前案紀錄表
    在卷可參，其於5年內再犯本件有期徒刑之罪，為累犯。被
    告於5年以內再故意犯本件有期徒刑之罪，不論依修正前之
    刑法第47條，或修正後之刑法第47條第1項之規定，均構成
    累犯，依刑法第2條第1項前段規定，應依修正前之刑法第47
    條，論以累犯，並加重其刑。
三、原審未詳酌上述證據，為被告無罪之諭知，容屬有誤，檢察
    官據此上訴，為有理由，應予撤銷改判。爰審被告之素行、
    犯罪動機、目的、手段方式，持有毒品數量，所生危害程度
    暨犯罪後態度等一切情狀，量處有期徒刑4月，並諭知易科
    罰金之折算標準。又被告行為時之刑法第41條第1項前段規
    定：「犯最重本刑為5年以下有期徒刑以下之刑之罪，而受6
    個月以下有期徒刑或拘役之宣告，因身體、教育、職業、家
    庭之關係或其他正當事由，執行顯有困難者，得以1元以上3
    元以下折算1日，易科罰金。」有關易科罰金折算標準，依
    修正前罰金罰鍰提高標準條例第2條前段（現已刪除）規定
    ，就其原定數額提高為100倍折算1日，則本件被告行為時之
    易科罰金折算標準，應以銀元300元折算1日，經折算為新臺
    幣，應以新臺幣900元折算為1日。惟95年7月1日修正公布施
    行之刑法第41條第1項前段則規定：「犯最重本刑為5年以下
    有期徒刑以下之刑之罪，而受6個月以下有期徒刑或拘役之
    宣告者，得以新臺幣1,000元、2,000元或3,000元折算1日，
    易科罰金。」，比較修正前後之易科罰金折算標準，以修正
    前之規定，較有利於被告，應依刑法第2條第1項前段，適用
    修正前刑法第41條第1項前段規定，定其折算標準。
四、扣案第一級毒品海洛因4包（驗餘淨重3.56公克），係毒品
    危害防制條例第2條第2項第1款規定之第一級毒品，應依同
    條例第18條第1項規定，宣告沒收銷燬。
據上論斷，應依刑事訴訟法第369條第1項前段、第364條、第299
條第1項前段、毒品危害防制條例第11條第1項、第18條第1項前
段、刑法第2條第1項前段、修正前刑法第11條前段、第28條、第
47條、第41條第1項、修正前罰金罰鍰提高標準條例第2條，判決
如主文。
本案經檢察官柯麗鈴到庭執行職務
中    華    民    國    95    年    9    月    15    日
                  刑事第十三庭  審判長法  官 曾德水
                                      法  官 杜惠錦
                                      法  官 廖紋妤
以上正本證明與原本無異。
不得上訴。
                                      書記官 王增華
中    華    民    國    95    年    9    月    15    日
附錄：本案論罪科刑法條全文
      毒品危害防制條例第11條第1項
      持有第一級毒品者，處三年以下有期徒刑、拘役或新臺幣
      五萬元以下罰金。


司法院資訊處製作；財團法人民間司法改革基金會備份。
